---
title: "Aide-mémoire pour IFT-1902"
author: "Gabriel Crépeault-Cauchon"
date: "17 décembre 2017"
output:
    pdf_document:
        toc: TRUE
        number_sections: TRUE
        toc_depth: 3
header-includes:
    - \usepackage[french]{babel}
    - \usepackage[T1]{fontenc}
---
\newpage

# Introduction
Section plus qualitative à compléter plus tard

# Terminal
## Commandes de base
Voici quelques commandes essentielles à connaître pour naviguer terminal Bash :

> Important : certaines fonctions du _Shell_ demandent un espace, d'autre des tirets.


* `cd` pour _change directory_ (nous permet de changer de dossier dans le terminal) ;
* `pwd` pour savoir le chemin d'accès dans lequel on se trouve en ce moment ;
* `ls` pour faire apparaître la liste de tous les fichiers dans le dossier actuel ;
  - `ls -a` fait apparaître **tous les dossiers**, même ceux qui commence par un point (exemple, _.Renviron_) ;
* `touch` Créer un fichier de texte brut ;
* `rm`permet
* `mkdir` Créer un dossier dans le répertoire où l'on se trouve ;
* `rmdir` Supprimer un dossier dans le répertoire où l'on se trouve ;
* `mv <nomfichier> <destination>`: dépalacer un fichier

## Fonctions utiles du terminal et les Regex
### Expressions régulières (_Regex_)
Voici un aide-mémoire sur les expressions régulières

|Expression   | définition| Exemples|
|:-----|:------------------:|----------------:|
|`*`   |Cherche 1 ou plusieurs occurences du caractère précédent   |`ga*` va trouver ga, g et gaaaa   |
|`?`   |Cherche 1 ou 0 occurences du caractère précédent   |`ga` va trouver ga et g, mais pas gaaaa   |
|`+`   |Cherche 1 ou plusieurs du caractère précédent   |`ga+` va trouver   |
|\   |Quand on cherche un caractère spécial (utilisé dans les _Regex_)   |`Hungry\?` va trouver Hungry?    |
|`.`   |Cherche n'importe quel caractères   | `ga.` va trouver gab, garage, gabon, etc.  |
|`( )`   |cherche une chaîne de caractères   |   |
|`[ ]`   |cherche parmi une liste de caractères   |`[gb]ateaux` va trouver gateaux et bateaux   |
|`|`   |Va chercher la chaîne de caractères avant ou après le symbole   |`(lun)|(mar)di` va trouver lundi et mardi   |
|`{ }`   |Spécifie le nombre (consécutif) d'occurence|   |
|`^`   |le caractère doit se trouver au début de la ligne   |`^http` nous permet de trouver des URL   |
|`$`   |le caractère doit terminer la ligne   |`(.com)$` nous permet de trouver les adresses internet se terminant par .com   |

### `grep`


### `awk`
```{bash, exec=TRUE,echo=TRUE}
awk -F "," '{print $1 " " $5}' IAG.TO.csv
```



## Utiliser Git sur le terminal
### Configuration
À la première utilisation de git via le terminal _Bash_ il faut configurer quelques informations :

* `git config --global user.name "<Nom>"` Configurer son nom tel qu'on désire qu'il apparaisse sur Git.
* `git config --global user.email "<courriel>"` Configurer l'adresse courriel associée.
* `git config --global core.editor open` Si vous oubliez de préciser une description lors d'un _commit_ (sera vu à la prochaine section), il va simplement ouvrir un fichier texte brut.
* `git config --list` Juste pour valider que les informations entrées ci-dessus sont enregistrées adéquatement.


### Collaborer sur un projet
Pour faire le suivi des versions d'un projet informatique, il est utile d'utiliser Git. Voici un résumé des fonctions (du terminal) à savoir utiliser :

* `git init` : Créer un répertoire (_repository_) _Git_ Dans le dossier actuel. _Astuce_ : il est plus simple de créer son _repository_ directement sur [Github](https://github.com/) puis le cloner dans le dossier désiré ;
* `git clone <https://...>` _Cloner_ (ou si on préfère, télécharger) un répertoire Git dans le dossier actuel. **Attention**, on va cloner une seule fois un répertoire, car par la suite on va _pull_ les modifications du dépôt ;
* `git pull` commandes qu'on utilise seulement si on a déjà cloné le répertoire. Nous permet d'avoir les mises à jour ;
* `git status` permet de voir si il y a des fichiers dans notre dossier qui n'apparaissent pas (ou que les modifications n'apparaissent pas) sur le répertoire Git. Si c'est le cas, elles seront affichés en __rouge__.
* `git add` pour ajouter les modifications dans le dépôt. Après cette étape, on doit confirmer nos modifications par la commande _commit_
    - Si on utilise `git add -A`, tous les fichiers seront ajoutés au prochain _commit_
* `git commit -m "<description de la modif.>"` On confirme notre modification au travail et on décrit *très brièvement* ce qu'on a fait comme modification
* `git push` _pousser_ au serveur les modifications qu'on a fait. Après cette étape, si on va sur Github, nos modifications apparaîtront.


# Programmation en R


## Commandes et expressions de R

### Commandes de base

* `save image()` Si on veut sauvegarder l'espace de travail et son environnement. **Rarement utilisée**, sauf si on veut sauvegarder la valeur d'une variable (qui est longue à obtenir)
* `getwd()` obtenir le répertoire de travail dans lequel on se trouve actuellement
* `setwd(<chemin d'accès>)` Changer le répertoire de travail actuel
* `help()` obtenir de l'aide sur une fonction ou une commande en particulier. On peut aussi accéder au manuel d'instruction de R avec `help.start`
* `ls()` : voir tous les objets de l'environnement global
* `rm()` : pour supprimer un objets
  - `rm(list = ls())` : supprimer tous les objets dans l'environnement global


### Opérateurs de R

|Opérateur                      | Fonction|
|:----------------    |-----------------:      |
|`$`                            |extraction d'une liste   |
|`[]`                           |indiçage   |
|`^`                            |puissance   |
|`-`                            |changement de signe   |
|`:`                            |génération d'une suite   |
|`%*%` `%%` `%/%`               |produit matriciel, modulo, division entière   |
|`*` `/`                        |multiplication, division   |
|`+` `-`                        |addition, soustraction   |
|`<` `<=` `==` `>=` `>` `!=`    |plus petit, plus petit ou égal, égal, plus grand ou égal, plus grand, différent de   |
|`!`                            |négation logique   |
|`&`                            |ET logique   |
|`|`                            |OU logique   |
|` <- `                         | affectation (méthode la plus utilisée)   |

### Création d'une suite ou séquence
Séquence de chiffres
```{r, exec=TRUE,echo=TRUE}
seq(from = 10, to = 20, by = 2)
x <- c(1,2,3,8)
seq(x)
seq_len(5)
y <- c(10,14,3,2)
seq_along(y)
```
Échantillon de données aléatoire
```{r, exec=TRUE,echo=TRUE}
x <- sample(1:5, size = 8, replace = TRUE, prob = c(0.1,0.2,0.2,0.25,0.25)) ; x
```
Séquence de lettres
```{r, exec=TRUE, echo=TRUE}
x <- c(1,2,3)
letters[x]
x <- c(24,25,26)
LETTERS[x]
```

### Information sur un objet de R
* `mode()` : Mode d'un objet
* `length()` : Longueur d'un objet
* `nchar()` : nombre de caractères
* `class()` : classe d'un objet
* `summary()` : beaucoup d'information sur l'objet


## Objets de R
### Mode d'un objet
|Mode          | Contenu de l'objet   |
|---            |---      |
| `numeric`     | nombres réels  |
|`complex`      |nombres complexes   |
|`logical`   |valeurs booléennes   |
|`character`   |chaînes de carctères  |
|`function`   |fonction   |
|`list`   |liste   |
|`expression`   |expressions non évaluées   |

Si on créé un vecteur qui contient des données de plus d'un mode, il va convertir les autres données dans le mode le plus «puissant», en respectant l'ordre suivant :

1. `list`
2. `character`
3. `numeric`
4. `logical`

```{r, exec=TRUE, echo=TRUE}
a <- c(TRUE, "test",1:2,list(1)) ; a
mode(a)
b <- c(FALSE,0:2,"test") ; b
mode(b)
c <- c(FALSE,1:2) ; c
mode(c)
```

```{r, exec=TRUE, echo=TRUE}
x <- c(TRUE,1,4,"GAB")
class(x)
mode(x)
```
### NA, NaN, NULL et Inf
```{r, exec=TRUE,echo=TRUE}
0/0
Inf/Inf
Inf-Inf
```
```{r, exec=TRUE,echo=TRUE}
1/0
Inf
Inf^Inf
```
```{r, exec=TRUE,echo=TRUE}
5 + NULL
```

## Vecteurs
### Création d'un Vecteur
```{r, exec=TRUE, echo=TRUE}
x <- c(1,2,3) ; x
y <- vector(mode = "numeric", length = 5) ; y
```

### Ajout d'étiquettes au vecteur
il existe 2 façon :
```{r, exec=TRUE, echo=TRUE}
x <- c(1,2)
names(x) <- c("a","b") ; x
```
ou bien
```{r, exec=TRUE, echo=TRUE}
x <- c(a=1, b=2) ; x
```

### Indiçage du vecteur
```{r, exec=TRUE, echo=TRUE}
x <- c(A = 1, B = 2, C = 3, D = 4, E = TRUE, G = NA) ; x
x[3]            # 3e élément
x[c(1,5)]       # 1er et 5e élément
x[-3]           # tout sauf le 3e élément
x[-c(3,4)]      # tous sauf le 3e et 4e élément
x[!is.na(x)]    # tout ce qui n'est pas NA
x[x<4]          # tous les éléments qui sont <4
x[c("G","B")]   # seulement les éléments taggé "G" et "B"
x[]             # tous les éléments
```

### Opérations sur les vecteurs



## Matrices
### Création d'une matrice
On peut créer une matrice avec la fonction `matrix` : 

```{r, exec=TRUE, echo=TRUE}
x <- (matrix(1:10, nrow = 2, ncol = 5, byrow = T))
```
L'option _byrow_ est pour que la matrice se remplisse par ligne.

### informations supplémentaires sur notre matrice
```{r, exec=TRUE, echo=TRUE}
attributes(x)
nrow(x)         # nombre de lignes
ncol(x)         # nombre de colonnes
```




### Indiçage d'une matrice
Comme un vecteur, on peut indicer une matrice.
```{r, exec=TRUE, echo=TRUE}
x[1]            # 1er élément
x[1,2]          # 1ère ligne, 2e colonne
x[2,]           # toute la 2e ligne
x[,1]           # toute la 1ère colonne
x[c(1,2),2]     # les 2 premiers éléments de la première colonne
```

### Opérations sur des matrices
```{r, exec=TRUE, echo=TRUE}
y <- matrix()

```


## Fonctions

### Quelques fonctions déjà programmées dans R

#### Statistiques
Il existe plusieurs fonctions déjà installées pour des calculs statistiques simples : 
```{r, echo=TRUE, exec=TRUE}
x <- sample(1:20, 10, replace=T)
y <- sample(1:30, 10, replace = T)
sum(x)      # Somme d'un vecteur
mean(x)     # Moyenne
var(x)      # Variance
cov(x,y)    # Covariance (nécessite de mettre 2 vecteurs en argument)
```
Lorsqu'on a un vecteur ou une matrice, on peut utiliser des fonctions qui font certains calculs par ligne ou par colonne : 
```{r, exec=TRUE, echo=TRUE}
tableau <- matrix(1:6, nrow = 3, ncol = 2, byrow = T)
rowSums(tableau)
rowMeans(tableau)
colSums(tableau)
colMeans(tableau)
```


### Fonctions d'applications
Lorsqu'on travaille avec des _data frame_ ou bien des tableaux dans R, on est mieux d'utiliser des fonctions d'applications (plutôt que des boucles qui ralentissent le temps d'éxécution d'une fonction).

* le premier argument est la vecteur ou le tableau sur lequel on veut _appliquer_ la fonction
* le 2e argument est la dimension (1 = ligne, 2= colonne, etc.) sur laquelle on veut appliquer itérativement la fonction
* La fonction désirée sur chaque ligne ou colonne est donnée en 3e argument
* si la fonction a besoin de plusieurs arguments de spécifiés, on peut les spécifier par la suite en 4e, 5e argument etc...

**Exemples**
```{r, echo=TRUE, exec=TRUE}
apply(tableau, 1, sum)    # fait la somme des lignes
apply(tableau, 2, mean)    # idem pour colonne  
```

