---
title: "Aide-mémoire pour IFT-1902"
author: "Gabriel Crépeault-Cauchon"
date: \today
output:
    pdf_document:
        toc: TRUE
        number_sections: TRUE
        toc_depth: 4
header-includes:
    - \usepackage[french]{babel}
    - \usepackage[T1]{fontenc}
---
\newpage

# Introduction
Section plus qualitative à compléter plus tard




# Terminal
## Commandes de base
Voici quelques commandes essentielles à connaître pour naviguer terminal Bash :

> Important : certaines fonctions du _Shell_ demandent un espace, d'autre des tirets.


* `cd` pour _change directory_ (nous permet de changer de dossier dans le terminal) ;
* `pwd` pour savoir le chemin d'accès dans lequel on se trouve en ce moment ;
* `ls` pour faire apparaître la liste de tous les fichiers dans le dossier actuel ;
  - `ls -a` fait apparaître **tous les dossiers**, même ceux qui commence par un point (exemple, _.Renviron_) ;
* `touch` Créer un fichier de texte brut ;
* `rm`permet
* `mkdir` Créer un dossier dans le répertoire où l'on se trouve ;
* `rmdir` Supprimer un dossier dans le répertoire où l'on se trouve ;
* `mv <nomfichier> <destination>`: dépalacer un fichier
* `nano <nomfichier>` : éditeur de texte intégré à Bash pour modifier un fichier de texte brut (pas très convial, mais permet de faire rapidement des petites modifications).
    - Pour sortir de l'éditeur _nano_, on fait `Ctrl+X`


## Fonctions utiles du terminal et les Regex

### Expressions régulières (_Regex_)
Voici un aide-mémoire sur les expressions régulières

|Expression   | définition| Exemples|
|:-----|:------------------:|----------------:|
|`*`   |Cherche 1 ou plusieurs occurences du caractère précédent   |`ga*` va trouver ga, g et gaaaa   |
|`?`   |Cherche 1 ou 0 occurences du caractère précédent   |`ga` va trouver ga et g, mais pas gaaaa   |
|`+`   |Cherche 1 ou plusieurs du caractère précédent   |`ga+` va trouver   |
|\   |Quand on cherche un caractère spécial (utilisé dans les _Regex_)   |`Hungry\?` va trouver Hungry?    |
|`.`   |Cherche n'importe quel caractères   | `ga.` va trouver gab, garage, gabon, etc.  |
|`( )`   |cherche une chaîne de caractères   |   |
|`[ ]`   |cherche parmi une liste de caractères   |`[gb]ateaux` va trouver gateaux et bateaux   |
|`|`   |Va chercher la chaîne de caractères avant ou après le symbole   |`(lun)|(mar)di` va trouver lundi et mardi   |
|`{ }`   |Spécifie le nombre (consécutif) d'occurence|   |
|`^`   |le caractère doit se trouver au début de la ligne   |`^http` nous permet de trouver des URL   |
|`$`   |le caractère doit terminer la ligne   |`(.com)$` nous permet de trouver les adresses internet se terminant par .com   |

### `grep`


### `awk`
```{bash, exec=TRUE,echo=TRUE}
awk -F "," '{print $1 " " $5}' IAG.TO.csv
```




## Utiliser Git sur le terminal
### Configuration
À la première utilisation de git via le terminal _Bash_ il faut configurer quelques informations :

* `git config --global user.name "<Nom>"` Configurer son nom tel qu'on désire qu'il apparaisse sur Git.
* `git config --global user.email "<courriel>"` Configurer l'adresse courriel associée.
* `git config --global core.editor open` Si vous oubliez de préciser une description lors d'un _commit_ (sera vu à la prochaine section), il va simplement ouvrir un fichier texte brut.
* `git config --list` Juste pour valider que les informations entrées ci-dessus sont enregistrées adéquatement.


### Collaborer sur un projet
Pour faire le suivi des versions d'un projet informatique, il est utile d'utiliser Git. Voici un résumé des fonctions (du terminal) à savoir utiliser :

* `git init` : Créer un répertoire (_repository_) _Git_ Dans le dossier actuel. _Astuce_ : il est plus simple de créer son _repository_ directement sur [Github](https://github.com/) puis le cloner dans le dossier désiré ;
* `git clone <https://...>` _Cloner_ (ou si on préfère, télécharger) un répertoire Git dans le dossier actuel. **Attention**, on va cloner une seule fois un répertoire, car par la suite on va _pull_ les modifications du dépôt ;
* `git pull` commandes qu'on utilise seulement si on a déjà cloné le répertoire. Nous permet d'avoir les mises à jour ;
* `git status` permet de voir si il y a des fichiers dans notre dossier qui n'apparaissent pas (ou que les modifications n'apparaissent pas) sur le répertoire Git. Si c'est le cas, elles seront affichés en __rouge__.
* `git add` pour ajouter les modifications dans le dépôt. Après cette étape, on doit confirmer nos modifications par la commande _commit_
    - Si on utilise `git add -A`, tous les fichiers seront ajoutés au prochain _commit_
* `git commit -m "<description de la modif.>"` On confirme notre modification au travail et on décrit *très brièvement* ce qu'on a fait comme modification
* `git push` _pousser_ au serveur les modifications qu'on a fait. Après cette étape, si on va sur Github, nos modifications apparaîtront.
* `git log --oneline --decorate` : permet de voir les dernières modifications qu'il y a eu sur le projet **et Git nous indique dans quelle branche du dépôt on se trouve**
* `git branch` : identifie toutes les branches existantes pour le projet en cours
    * `git branch <nom_nouvelle_branche` : créer une nouvelle branche indépendante
    * `git branch -d {nom_branche_à_supprimer>` : supprimer une branche qu'on n'a plus de besoin
    * ``git branch --no-merged` : visualiser les branches dans lesquelles il y a des modifications qui n'ont pas encore été _merged_.
* `git checkout <nom_de_la_branche>` : pour se déplacer d'une branche à l'autre.
* `git merge <nom_branche>` : faire un _merge_ entre la branche master et la branche indépendante pour fusionner les modifications.




# Programmation en R


## Commandes et expressions de R

### Commandes de base

* `save image()` Si on veut sauvegarder l'espace de travail et son environnement. **Rarement utilisée**, sauf si on veut sauvegarder la valeur d'une variable (qui est longue à obtenir)
* `getwd()` obtenir le répertoire de travail dans lequel on se trouve actuellement
* `setwd(<chemin d'accès>)` Changer le répertoire de travail actuel
* `help()` obtenir de l'aide sur une fonction ou une commande en particulier. On peut aussi accéder au manuel d'instruction de R avec `help.start`
* `ls()` : voir tous les objets de l'environnement global
* `rm()` : pour supprimer un objets
  - `rm(list = ls())` : supprimer tous les objets dans l'environnement global


### Opérateurs de R

|Opérateur                      | Fonction|
|:----------------    |-----------------:      |
|`$`                            |extraction d'une liste   |
|`[]`                           |indiçage   |
|`^`                            |puissance   |
|`-`                            |changement de signe   |
|`:`                            |génération d'une suite   |
|`%*%` `%%` `%/%`               |produit matriciel, modulo, division entière   |
|`*` `/`                        |multiplication, division   |
|`+` `-`                        |addition, soustraction   |
|`<` `<=` `==` `>=` `>` `!=`    |plus petit, plus petit ou égal, égal, plus grand ou égal, plus grand, différent de   |
|`!`                            |négation logique   |
|`&`                            |ET logique   |
|`|`                            |OU logique   |
|` <- `                         | affectation (méthode la plus utilisée)   |


## Objets de R

### Information sur un objet de R
* `mode()` : Mode d'un objet
* `length()` : Longueur d'un objet
* `nchar()` : nombre de caractères
* `class()` : classe d'un objet
* `summary()` : beaucoup d'information sur l'objet


### Mode d'un objet
|Mode          | Contenu de l'objet   |
|---            |---      |
| `numeric`     | nombres réels  |
|`complex`      |nombres complexes   |
|`logical`   |valeurs booléennes   |
|`character`   |chaînes de carctères  |
|`function`   |fonction   |
|`list`   |liste   |
|`expression`   |expressions non évaluées   |

```{r, exec=TRUE, echo=TRUE}
char <- c("a","b","c")
mode(char)
num <- c(1:5)
mode(num)
```

Si on créé un vecteur qui contient des données de plus d'un mode, il va convertir les autres données dans le mode le plus «puissant», en respectant l'ordre suivant :

1. `list`
2. `character`
3. `numeric`
4. `logical`

```{r, exec=TRUE, echo=TRUE}
a <- c(TRUE, "test",1:2,list(1)) ; a
mode(a)
b <- c(FALSE,0:2,"test") ; b
mode(b)
c <- c(FALSE,1:2) ; c
mode(c)
```

```{r, exec=TRUE, echo=TRUE}
x <- c(TRUE,1,4,"GAB")
class(x)
mode(x)
```
### NA, NaN, NULL et Inf
```{r, exec=TRUE,echo=TRUE}
0/0
Inf/Inf
Inf-Inf
```
```{r, exec=TRUE,echo=TRUE}
1/0
Inf
Inf^Inf
```
```{r, exec=TRUE,echo=TRUE}
5 + NULL
```




## Vecteurs

### Création d'un Vecteur
```{r, exec=TRUE, echo=TRUE}
(x <- c(1,2,3))
(y <- vector(mode = "numeric", length = 5))
```

### Ajout d'étiquettes au vecteur
il existe 2 façon :
```{r, exec=TRUE, echo=TRUE}
x <- c(1,2)
names(x) <- c("a","b") ; x
```
ou bien
```{r, exec=TRUE, echo=TRUE}
x <- c(a=1, b=2) ; x
```

### Indiçage du vecteur
```{r, exec=TRUE, echo=TRUE}
x <- c(A = 1, B = 2, C = 3, D = 4, E = TRUE, G = NA) ; x
x[3]            # 3e élément
x[c(1,5)]       # 1er et 5e élément
x[-3]           # tout sauf le 3e élément
x[-c(3,4)]      # tous sauf le 3e et 4e élément
x[!is.na(x)]    # tout ce qui n'est pas NA
x[x<4]          # tous les éléments qui sont <4
x[c("G","B")]   # seulement les éléments taggé "G" et "B"
x[]             # tous les éléments
```

### Opérations sur les vecteurs


## Matrices
### Création d'une matrice
On peut créer une matrice avec la fonction `matrix` : 

```{r, exec=TRUE, echo=TRUE}
x <- (matrix(5:8, nrow = 2, ncol = 2, byrow = T))
```
L'option _byrow_ est pour que la matrice se remplisse par ligne.
```{r}
diag(2)         # Créé une matrice identité p*p
diag(c(5,4))    # matrice carrée avec le vecteur en argument
```


### informations supplémentaires sur notre matrice
```{r, exec=TRUE, echo=TRUE}
attributes(x)
nrow(x)         # nombre de lignes
ncol(x)         # nombre de colonnes
```

### Tableau
C'est comme une matrice, mais à plus de 2 dimensions. Le deuxième argument devient alors un vecteur d'au moins 3 dimensions.
```{r, exec=TRUE, echo=TRUE}
(tableau <- array(1:30, dim =c(2,5,3)))
?array
```



### Indiçage d'une matrice
Comme un vecteur, on peut indicer une matrice.
```{r, exec=TRUE, echo=TRUE}
x[1]            # 1er élément
x[1,2]          # 1ère ligne, 2e colonne
x[2,]           # toute la 2e ligne
x[,1]           # toute la 1ère colonne
x[c(1,2),2]     # les 2 premiers éléments de la première colonne
```

### Opérations sur des matrices

#### Concaténation de matrices
```{r, exec=TRUE, echo=TRUE}
rbind(x,x[1,]*x[2,])    # ajout de ligne à la matrice
cbind(x,5)              # ajout d'une colonne à la matrice
```
#### Mathématiques / Statistiques
Lorsqu'on a un vecteur ou une matrice, on peut utiliser des fonctions qui font certains calculs par ligne ou par colonne :
```{r, exec=TRUE, echo=TRUE}
(tableau <- matrix(1:9, nrow = 3, ncol = 3, byrow = T))
rowSums(tableau)    # somme de chaque ligne
colSums(tableau)    # somme de chaque colonne
rowMeans(tableau)   # moyenne de chaque ligne
colMeans(tableau)   # moyenne de chaque colonne
det(tableau)        # calcul le déterminant
t(x)                # pour avoir la matrice transposée
solve(x)            # nous donne la matrice inverse de x
solve(x, c(1,2))    # pour des équations linéaires ...
```


## Listes
### Construction d'une liste
```{r, exec=TRUE, echo=TRUE}
(sondage <- list(nom = c("Justin","William","Charlie"),
          age = c(35,23,14),
          job = c("Politicien","Menuisier","Etudiant"),
          citoyen = c(T,T,F)))
```

### Indiçage d'une liste
```{r, exec=TRUE, echo=TRUE}
sondage[2]          # 2e élément de la liste
sondage$age         # idem
# pour pouvoir travailler avec les données, il faut faire un double indiçage : 
mean(sondage[2])
mean(sondage[[2]])
sondage[[c(1,2)]]   # 2e élément du 1er élément de la liste
```

### Défaire une liste
On peut _défaire_ une liste avec `unlist`. La conversion se fait vers le mode le plus puissant.



## Data frame
### construire un Data frame
Avec la fonction `dataframe`, on peut faire quelque
```{r}
(form <- data.frame(prenom = c("Suzie","Mario","Jean"),
           nom = c("Tremblay","Gagnon","Cote"),
           age = c(12,13,14),
           fumeur = c(T,T,F),
           salaire = c(40000,45000,135000)))
```


### fonction subset
La fonction `subset` permet d'extraire de l'information dans le data frame en appliquant un filtre.
```{r, exec=TRUE, echo=TRUE}
subset(form, salaire >42000, select = age)
```




## Importation et exportation de données
### Exportation

```{r}
# Pour la fonction cat, on peut ajouter plusieurs objets de R dans la concaténation
cat(num,"Ceci est un commentaire", file = "sondage.data")
# La fonction write n'accepte qu'un seul objet (ou matrice)
write(tableau, file = "sondage.data", ncolumns = 5)
# spécifiquement pour exporter en .csv (virgule)
write.csv(tableau,file = "sondage.csv")
# encore en .csv (mais séparé par des points-virgules)
write.csv2(char, file = "caracteres.csv2")
```

### Importation
```{r}
scan("sondage.data")    # pour importer des données
read.table(file = "IAG.TO.csv",header = T, sep = ",")
read.csv(file = "IAG.TO.csv")   # Comprends par défaut qu'il y a un titre
```
On aurait pu aussi utiliser `read.csv2()` si on a un jeu de données où les champs sont séparés par des points virgules.


## Fonctions internes de R
Les fonctions présentées ci-dessous sont livrées de base dans R.

### Création de données
#### Séquence
```{r, exec=TRUE,echo=TRUE}
seq(from = 10, to = 20, by = 2)
x <- c(1,2,3,8)
seq(x)
seq_len(5)
y <- c(10,14,3,2)
seq_along(y)
```
#### Répétition
```{r, exec=TRUE, echo=TRUE}
rep(1:2, each = 5)
rep(1:2, times = 5) # remarquez la différence avec 'each'
rep.int(1:3,7)      # Respecte le nombre de répétitions désirées
rep_len(1:3,10)     # Arrête le vecteur à une certaine longueur
# (même si ça ne respecte pas la longueur du vecteur)
```

#### Simulation d'un échantillon
Note : si le nombre de résultats possibles est différent de la taille de l'échantillon, l'option `replace=TRUE` doit être activée (tirage avec remplacement)
```{r, exec=TRUE,echo=TRUE}
x <- sample(1:5, size = 8, replace = TRUE, prob = c(0.1,0.2,0.2,0.25,0.25)) ; x
```
#### Séquence de lettres
```{r, exec=TRUE, echo=TRUE}
x <- c(1,2,3)
letters[x]          # en minuscule
x <- c(24,25,26)
LETTERS[x]          # EN MAJUSCULE
```


### Triage de données
```{r, exec=TRUE, echo=TRUE}
sort(c(-4,0,5,2,60,1), decreasing = F)      # trie les données
rank(c(-4,0,5,2,60,1))      # donne le rang croissant/décroissant
rev(1:5)        # créé un vecteur renversé
unique(c(1,1,1,2,4,5,6,6,6))        # renvoie une seule fois chaque éléments du vecteur
```




### Recherche et position
Lorsqu'on recherche un élément en particulier dans un vecteur ou qu'on veut filtrer l'information : 
```{r, exec=TRUE, echo=TRUE}
which(x<8)      # position des éléments dans le vecteur qui respecte la condition
which.min(x)    # position du minimum
which.max(x)    # position du maximum
match(19,x)     # cherche le premier argument dans x
-1:3 %in% x     # Valide si -1,0,1,2 ou 3 est présent dans le vecteur x (booléen)
```
### Tests logiques
```{r, exec=TRUE, echo=TRUE}
any(x > 5)    # est-ce qu'il y a un élément de x > 5 ?   
all(x > 7)    # est-ce que TOUS les éléments sont plus grands que 7 ?
```
### Arrondir une valeur
```{r, exec=TRUE, echo=TRUE}
(precise <- c(1.445346, 3.345345435, 4.4346345, 78.345363, -6.780597345))
round(precise)      # arrondi à l'entier près
round(precise, 3)   # on précise qu'on veut 3 décimales
floor(precise)      # arrondi à l'entier inférieur
ceiling(precise)    # arrondi à l'entier supérieur
trunc(precise)      # on enlève les décimales (sans arrondir, différent de floor pour les négatifs)
```



### Statistiques
Il existe plusieurs fonctions déjà installées pour des calculs statistiques simples : 
```{r, echo=TRUE, exec=TRUE}
(echant_x <- sample(1:20, 10, replace=T))
(echant_y <- sample(1:30, 10, replace = T))
sum(echant_x)           # Somme d'un vecteur
prod(echant_x)          # produit de tous les éléments d'un vecteur
mean(echant_x)          # Moyenne
var(echant_x)           # Variance
cov(echant_x,echant_y)  # Covariance (nécessite de mettre 2 vecteurs en argument)
min(echant_x)           # minimum
max(echant_x)           # maximum
median(echant_x)        # médiane
quantile(echant_x)      # quantile
diff(echant_x)          # delta (variation) entre chaque éléments
range(echant_x)         # étendue
summary(echant_x)       # résumé des principales mesures statistiques
```
Il est parfois pratique de connaître les résultats cummulatifs : 
```{r, exec=TRUE, echo=TRUE}
cumsum(echant_y)        # somme cumulative
cumprod(echant_y)       # produit cumulatif
cummin(echant_y)        # minimum cumulatif
cummax(echant_y)        # maximum cumulatif
pmin(echant_y, 12)      # minimum entre : valeur en argument et l'élément du vecteur
pmax(echant_y, 9)       # maximum entre : valeur en argument et l'élément du vecteur
```
### Extraction d'information
```{r}
head(echant_x, n = 4)       # on extrait les n premiers éléments de l'objet
head(echant_x, n = -4)      # l'objet R mais sans les 4 derniers éléments
tail(echant_x, n = 3)       # on extrait les n derniers éléments de l'objet
tail(echant_x, n = -2)      # l'objet $ mais sans les 2 premiers éléments
```


### les fonctions "is.blablabla"
Il y a plusieurs fonctions dans R qui permettent d'obtenir une réponse booléenne **vrai** ou **faux** en validant une information.
```{r, exec=TRUE, echo=TRUE}
is.matrix(y)        # une liste n'est pas une matrice
is.array(y)         # comme on voit, une matrice est aussi un tableau
is.function(y)      # Est-ce que l'argument est une fonction?
is.character(char)  # de mode "character"?    
is.numeric(num)     # de mode "numeric"?
is.vector(y)        # est-ce que c'est un vecteur?
```








### Fonctions d'applications
Lorsqu'on travaille avec des _data frame_ ou bien des tableaux dans R, on est mieux d'utiliser des fonctions d'applications (plutôt que des boucles qui ralentissent le temps d'éxécution d'une fonction).

* le premier argument est la vecteur ou le tableau sur lequel on veut _appliquer_ la fonction
* le 2e argument est la dimension (1 = ligne, 2= colonne, etc.) sur laquelle on veut appliquer itérativement la fonction
* La fonction désirée sur chaque ligne ou colonne est donnée en 3e argument
* si la fonction a besoin de plusieurs arguments de spécifiés, on peut les spécifier par la suite en 4e, 5e argument etc...

**Exemples**
```{r, echo=TRUE, exec=TRUE}
apply(tableau, 1, sum)    # fait la somme des lignes
apply(tableau, 2, mean)    # idem pour colonne  
```


### Algorithmes

#### Algorithme de tri
##### Insertionsort
$$
runtime = O(N^2)
$$
```{r}
insertionsort <- function(x)
{
  xlen <- length(x)
  for(i in seq_len(xlen))
  {
      for (j in seq_len(i-1))
      {
        if (x[j] > x[i])
        x <- c(x[seq_len(j-1)],
                 x[i],x[j],
                 x[j + seq_len(i-j-1)],
                 x[i + seq_len(xlen-i)])
      }
      
  }
  x
}
```

##### Selectionsort
$$
runtime = O(N^2)
$$
```{r}
selectionsort <- function(x)
{
  xlen <- length(x)      # sert souvent
  for (i in seq_len(xlen))
  {
    ## recherche de la position de la plus petite valeur
    ## parmi x[i], ..., x[xlen]
    i.min <- i
    for (j in i:xlen)
    {
      if (x[j] <x[i.min])
        i.min <- j
      ## à mesure que i augmente, j ne considère pas 
      ## les première position, puisqu'elles sont déjà triées
    }
    ## échange de x[i] et x[i.min]
    x[c(i, i.min)] <- x[c(i.min, i)]
  }
  x
}
```

##### Bubblesort
$$
runtime = O(N^2)
$$
```{r}
bubblesort <- function(x)
{
    ind <- 2:length(x)     # suite sert souvent

    not_sorted <- TRUE     # entrer dans la boucle
    while (not_sorted)
    {
        not_sorted <- FALSE
        for (i in ind)
        {
            j <- i - 1
            if (x[i] < x[j])
            {
                x[c(i, j)] <- x[c(j, i)]
                not_sorted <- TRUE
                next
            }
        }
    }
    x
}
```

##### Countingsort
$$
runtime = O(N+M)
$$
```{r}
countingsort <- function(x, min, max)
{
    min1m <- min - 1               # sert souvent
    counts <- numeric(max - min1m) # initialisation

    for (i in seq_along(x))
    {
        j <- x[i] - min1m
        counts[j] <- counts[j] + 1
    }

    ## suite des nombres de 'min' à 'max' répétés chacun le
    ## bon nombre de fois
    rep(min:max, counts)
}
```



##### Bucketsort
On place nos données dans des paniers (_buckets_), puis on les place en ordre. Ensuite on remets nos _buckets_ dans le bon ordre.
$$
runtime = O(N+M)
$$
```{r}
bucketsort <- function(data, nbuckets)
{
  # Création des buckets
  max = max(data)
  bucket  <- vector(mode = "list", length = nbuckets)
  etendue <- max/nbuckets 
  
  # distribution des données dans les buckets
  for (i in seq_along(data))  # on veut la longueur de data
  {
    j <- ceiling(data[i]/etendue) # pour sélectionner le bon
    bucket[[j]] <- c(bucket[[j]],data[i])
  }
  
  # tri des différents buckets
  for (i in seq_len(nbuckets))  # on veut le chiffre de la variable
  {
    if (!is.null(bucket[[i]]))  # is pas NULL, on le trie! 
    bucket[[i]] <- sort(bucket[[i]])
  }
  
  # On défait" la liste pour avoir nos données triées
  unlist(bucket)
}
```



#### Algorithme de recherche

##### Linear Search
Cet algorithme va seulement fonctionner si les données sont triées.
$$
runtime = O(N)
$$
```{r}
linearsearch <- function(x,target)
{
  for (i in seq_along(x))
  {
    if  (x[i] == target)
        return(i)     # retourne la position de l'élément recherché
    if (x[i] > target)
        return("la valeur n'est pas dans le vecteur")
  }
  NA
}
```

##### Binary Search
$$
runtime = O(\log(N))
$$
Principe de l'algorithme : on fixe une valeur au millieu. si la valeur recherchée est plus grande, on vient d'éliminer la moitié des données. La recherche va se faire dans la partie supérieure.
```{r}
binary_search <- function(x, target)
{
  min = 1         
  max = length(x)
  
  while (min <= max)
  {
    mid = floor((max + min)/2)    # choisir floor/ceiling arbitraire
    if (target < x[mid])
      max <- mid - 1
    else if (target > x[mid])
      min <- mid + 1
    else return(mid)
  }  
  NA      # la valeur qu'on cherche n'est pas dans le vecteur!
}
```


##### Interpolation search
va faire un _guess_ sur l'endroit approximatif de la valeur, considérant que les données sont triées. Ensuite, il va interpoler dans le bon sens pour se rapprocher (de façon itérative) de la bonne valeur.
$$
runtime = O(\log(\log(N)))
$$
```{r}
interpolation_search <- function(x, target)
{
  min <-  1
  max <-  length(x)
  while (min <= max)
  {
    mid <- min + floor((max - min)*
      (target - x[min]) / (x[max] - x[min]))
    if (target < x[mid]) 
      max <- mid - 1
    else if (target > x[mid])
      min <- mid  + 1
    else 
      return(mid)
  }
  "La valeur cherchée n'est pas dans le vecteur"
}
```






